臺灣嘉義地方法院民事判決　九十一年度重訴字第一五七號
原　　　告　子○○
　　　　　　酉○○
　　　　　　未○○
　　　　　　宙○○○
　　　　　　丑○○
　　　　　　戌○○
　　　　　　壬○○
　　　　　　　　　　　　770.
　　　　　　宇○○
　　　　　　申○○
　　　　　　　　　　　　906.
　　　　　　玄　○
　　　　　　張天○○
　　　　　　午○○○
　　　　　　癸○○
　　　　　　巳○○
　　　　　　辰○○
　　　　　　亥○○
　　　　　　卯○○
　　　　　　寅○○
　　　　　　　　　　　　913.
　　　　　　Ｈ○○
　　　　　　Ｆ○○
　　　　　　Ｇ○○
　　　　　　Ｅ○○
　　　　　　Ｂ○○
　　　　　　Ｃ○○
　　　　　　Ｄ○○
　　　　　　Ｋ○○
　　　　　　林瓊瑰之承受訴訟.
　　　　　　Ｉ○○
　　　　　　林瓊瑰之承受訴訟.
　　　　　　Ｊ○○
　　　　　　林瓊瑰之承受訴訟.
　　　　　　黃○○
上列29人共同
訴訟代理人　盧世欽律師
被　　　告　乙○○　　住嘉義縣新港鄉○○路111巷10號
兼訴訟代理　己○○　　住同上
人
被　　　告　丙○○　　住同上
訴訟代理人　嚴庚辰律師
複代理人　　洪國誌律師
　　　　　　Ｎ○○　　住嘉義市○○路762號5樓1
被　　　告　Ｌ○○　　住嘉義縣新港鄉○○路111巷4號
訴訟代理人　陳適庸律師
被　　　告　Ａ○○　　住嘉義縣新港鄉○○路111巷10號
　　　　　　戊○○　　住同上
　　　　　　丁○○　　住同上
　　　　　　庚○○　　住嘉義縣民雄鄉西昌村竹子腳20號
　　　　　　甲○○　　住臺北縣三重市○○路39巷188號3樓
　　　　　　己○○　　住嘉義縣新港鄉○○路111巷10號
上列當事人間遷讓房屋事件，於民國94年5月10日經言詞辯論終
結，本院判決如下：
    主      文
被告己○○、乙○○、丙○○、Ａ○○、戊○○、丁○○、庚○○、甲○○應將坐落嘉義縣新港鄉○○段一一○一地號土地上未
保存登記之門牌號碼：嘉義縣新港鄉○○村○○路一一一巷十號
房屋（即附圖編號１，面積：
○．○一三○公頃，磚及石棉瓦造平房）拆除並將上開房屋所坐
落之基地土地返還與原告子○○、宙○○○、午○○○、卯○○
、寅○○、申○○、玄○、張天○○、酉○○、未○○、丑○○
、戌○○、壬○○、宇○○、癸○○、巳○○、辰○○、亥○○
。
被告己○○、乙○○、丙○○應將坐落嘉義縣新港鄉○○段一
一○一地號土地如附圖編號５，面積：○．二○五九公頃，騰空
回復原狀返還原告子○○、宙○○○、午○○○、卯○○、寅○○、申○○、玄○、張天○○、酉○○、未○○、丑○○、戌○○、壬○○、宇○○、癸○○、巳○○、辰○○、亥○○。
被告Ｌ○○應將坐落嘉義縣新港鄉○○段一一○一地號土地上未
保存登記之門牌號碼：嘉義縣新港鄉○○村○○路一一一巷四號
房屋（即附圖編號２、３斜線部分，面積各為：○．○一一二公
頃、○．○○四二公頃之磚瓦造平房、木造涼棚）拆除並將所坐
落之基地及系爭土地，如附圖編號四部分，面積：○．○三一二
公頃，返還與原告子○○、宙○○○、午○○○、卯○○、寅○○、申○○、玄○、張天○○、酉○○、未○○、丑○○、戌○○、壬○○、宇○○、癸○○、巳○○、辰○○、亥○○。
原告其餘之訴及假執行之聲請均駁回。
訴訟費用由被告乙○○、丙○○、Ｌ○○、Ａ○○、戊○○、丁○○、庚○○、甲○○、己○○負擔十分之三，被告Ｌ○○負擔
十分之二，餘由原告負擔。
本判決第一項於原告以新臺幣參拾參萬捌仟元為被告己○○、乙○○、丙○○、Ａ○○、戊○○、丁○○、庚○○、甲○○供擔
保後，得假執行；但被告丙○○如以新臺幣壹佰零壹萬肆仟元為
原告預供擔保，得免為假執行。
本判決第二項於原告以新臺幣伍佰參拾伍萬參仟肆佰元為被告己○○、乙○○、丙○○供擔保後，得假執行；但被告丙○○如以
新臺幣壹仟陸佰零陸萬零貳佰元為原告預供擔保，得免為假執行
。
本判決第三項於原告以新臺幣壹拾貳萬壹仟壹佰陸拾元為被告Ｌ
○○供擔保後，得假執行；但被告Ｌ○○如以新臺幣參佰陸拾參
萬肆仟捌佰元為原告預供擔保，得免為假執行。
    事實及理由
壹、程序方面：
一、本件被告Ｌ○○、Ａ○○、戊○○、丁○○、庚○○、甲○○、己○○未於言詞辯論期日到場，核無民事訴訟法第386
    條各款所列情形，爰依原告之聲請，由其一造辯論而為判決
    。
二、本件原告林瓊瑰於民國93年6月30日死亡，由其承受訴訟人
    為原告Ｋ○○、Ｊ○○、Ｉ○○具狀承受訴訟，有死亡證明
    書及戶籍謄本可稽（本審卷二第192頁），則揆之民事訴訟
    法第175條及第176條之規定，自屬合法，而無再將原告林瓊
    瑰列為原告之必要。
三、按訴狀送達後，原告不得將原訴變更或追加他訴。但請求之
    基礎事實同一或該訴訟標的對於數人必須合一確定時，追加
    其原非當事人之人為當事人者，不在此限，民事訴訟法第22
    5條第1項第2、5款定有明文。原告起訴時，依物上請求權之
    法律關係，列己○○、乙○○、丙○○、謝柄煌為被告，並
    求為判決：（一）被告己○○、乙○○、丙○○應將坐落嘉
    義縣新港鄉○○段1101地號土地（下系爭土地）上未保存登
    記之門牌號碼為嘉義縣新港鄉○○村○○路111巷10號房屋
    （即附圖編號1、面積：0.0130公頃之磚造及石棉瓦造平房
    ，下稱系爭10號房屋）遷讓並返還予原告及其他共有人。（
    一）被告乙○○、丙○○應將坐落系爭土地上如附表所示之
    物品遷讓騰空；被告己○○、乙○○、丙○○應將坐落系爭
    土地如附圖編號5，面積：0.2059公頃及同段1103地號土地
    返還予原告及其他共有人。（三）被告Ｌ○○應將坐落系爭
    土地尚未保存登記之門牌號碼為嘉義縣新港鄉○○村○○路
    111巷4號房屋（即附圖編號2、3，面積各為：0.0112公頃之
    磚瓦造平房及0.0042公頃之木造涼棚，下稱系爭4號房屋）
    遷讓並返還土地予原告及其他共有人。被告Ｌ○○並應將坐
    落系爭土地如附圖編號4部分，面積：0.0312公頃，返還予
    原告及其他共有人。嗣於訴狀送達後，追加系爭土地登記所
    有權人林蘭芽之所有繼承人酉○○、未○○、宙○○○、丑
    ○○、戌○○、壬○○、宇○○、申○○、玄○、張天○○
    、午○○○、癸○○、巳○○、辰○○、亥○○、卯○○、
    寅○○、Ｈ○○、Ｆ○○、Ｇ○○、Ｅ○○、Ｂ○○、Ｃ○○、Ｄ○○、Ｋ○○、Ｉ○○、Ｊ○○、黃○○為原告，並
    追加為戊○○、丁○○、庚○○、甲○○、己○○被告，且
    變更求為判決：（一）先位聲明：(1)被告己○○、乙○○、
    丙○○、Ａ○○、戊○○、丁○○、庚○○、甲○○應將系
    爭10號房屋遷讓返還與原告。(2)被告己○○、乙○○、丙○○應將坐落系爭土地如附圖編號5，面積：0.2059公頃，騰
    空回復原狀返還原告子○○、宙○○○、午○○○、卯○○
    、寅○○、申○○、玄○、張天○○、酉○○、未○○、丑
    ○○、戌○○、壬○○、宇○○、癸○○、巳○○、辰○○
    、亥○○。(3)被告Ｌ○○應將系爭4號房屋遷讓返還與原告
    。被告Ｌ○○並應將坐落系爭土地如附圖編號4部分，面積
    ：0.0312公頃，返還與原告子○○、宙○○○、午○○○、
    卯○○、寅○○、申○○、玄○、張天○○、酉○○、未○○、丑○○、戌○○、壬○○、宇○○、癸○○、巳○○、
    辰○○、亥○○。(4)原告願供擔保，請准宣告假執行。
    （二）備位聲明：(1)被告己○○、乙○○、丙○○、Ａ○○
    、戊○○、丁○○、庚○○、甲○○應將坐落系爭10號房屋
    拆除並將系爭土地如附圖編號1，面積：0.0130公頃返還與
    原告子○○、宙○○○、午○○○、卯○○、寅○○、申○○、玄○、張天○○、酉○○、未○○、丑○○、戌○○、
    壬○○、宇○○、癸○○、巳○○、辰○○、亥○○。(2)被
    告己○○、乙○○、丙○○應將坐落系爭土地如附圖編號5
    ，面積：0.2059公頃，騰空回復原狀返還原告子○○、宙○○○、午○○○、卯○○、寅○○、申○○、玄○、張天○○、酉○○、未○○、丑○○、戌○○、壬○○、宇○○、
    癸○○、巳○○、辰○○、亥○○。(3)被告Ｌ○○應將系爭
    4號房屋拆除，並將如附圖所示編號2部分，面積：0.0112
    公頃、編號3部分，面積：0.0042公頃、編號4部分，面積：
    0.0312公頃，返還與原告子○○、宙○○○、午○○○、卯
    ○○、寅○○、申○○、玄○、張天○○、酉○○、未○○
    、丑○○、戌○○、壬○○、宇○○、癸○○、巳○○、辰
    ○○、亥○○。(3)原告願供擔保，請准宣告假執行。
貳、原告起訴主張：
一、先位之訴部分：坐落系爭土地與嘉義縣新港鄉○○段第1103
    地號土地，及其上系爭4號房屋、系爭10號房屋，原為訴外
    人林蘭芽所有，林蘭芽於66年1月25日死亡，由原告共同繼
    承，惟尚未辦理繼承登記。林蘭芽生前曾將系爭4號房屋及
    系爭10號房屋，分別提供訴外人王大水、謝臨使用，王大水
    及謝臨並均同意待林氏家族欲收回借用之土地及房屋時，即
    無條件搬離。惟謝臨與王大水先後死亡後，謝臨之繼承人即
    被告Ｌ○○，及王大水之繼承人即被告乙○○、丙○○、己○○、Ａ○○、戊○○、王勇夫、庚○○、甲○○等人，卻
    仍占用系爭土地、同段1103地號土地及系爭4號、10號房屋
    。
    為此，本於終止使用借貸之法律關係，提起本訴，並求為判
    決：（一）被告己○○、乙○○、丙○○、Ａ○○、戊○○
    、丁○○、庚○○、甲○○應將系爭10號房屋遷讓返還與原
    告。（二）被告己○○、乙○○、丙○○應將坐落系爭土地
    上如附圖編號5，面積：0.2059公頃土地騰空回復原狀返還
    原告子○○、宙○○○、午○○○、卯○○、寅○○、申○○、玄○、張天○○、酉○○、未○○、丑○○、戌○○、
    壬○○、宇○○、癸○○、巳○○、辰○○、亥○○。（三
    ）被告Ｌ○○應將系爭4號房屋遷讓返還與原告。被告Ｌ○○並應將系爭土地如附圖編號4部分，面積：0.0312公頃，
    返還與原告子○○、宙○○○、午○○○、卯○○、寅○○
    、申○○、玄○、張天○○、酉○○、未○○、丑○○、戌
    ○○、壬○○、宇○○、癸○○、巳○○、辰○○、亥○○
    。（四）原告願供擔保，請准宣告假執行。
二、備位之訴部分：如法院認定系爭10號房屋為被告己○○、乙○○、丙○○、Ａ○○、戊○○、丁○○、庚○○、甲○○
    所有；系爭4號房屋為被告Ｌ○○所有，則本於物上請求權
    之法律關係提起本訴，並聲明：（一）被告己○○、乙○○
    、丙○○、Ａ○○、戊○○、丁○○、庚○○、甲○○應將
    系爭10號房屋拆除，並將上開房屋所坐落之土地，即如附圖
    所示編號1，面積：0.0130公頃返還與原告子○○、宙○○○、午○○○、卯○○、寅○○、申○○、玄○、張天○○
    、酉○○、未○○、丑○○、戌○○、壬○○、宇○○、癸○○、巳○○、辰○○、亥○○。（二）被告己○○、乙○○、丙○○應將系爭土地如附圖編號5，面積：0.2059公頃
    ，騰空回復原狀返還原告子○○、宙○○○、午○○○、卯
    ○○、寅○○、申○○、玄○、張天○○、酉○○、未○○
    、丑○○、戌○○、壬○○、宇○○、癸○○、巳○○、辰
    ○○、亥○○。（三）被告Ｌ○○應將系爭4號房屋拆除，
    並將系爭土地附圖所示編號2，面積：0.0112公頃、編號3，
    面積：0.0042公頃、編號4，面積：0.0312公頃返還與原告
    子○○、宙○○○、午○○○、卯○○、寅○○、申○○、
    玄○、張天○○、酉○○、未○○、丑○○、戌○○、壬○○、宇○○、癸○○、巳○○、辰○○、亥○○。（四）原
    告願供擔保，請准宣告假執行。
三、對被告抗辯所為之陳述：
（一）原告之起訴，業經林欄芽之全體繼承同意。
（二）原告所提出之91年度發查字第600號刑事竊佔案件中，被
      告丙○○於偵訊時辯稱：系爭土地及系爭10號房屋係其父
      母向林蘭芽所承租等語。是被告丙○○於本件主張系爭10
      房屋為王大水所建，已與刑事偵查案件所辯不符。況被告
      丙○○亦無法舉證證明系爭10號房屋係由王大水僱工興建
      。
（三）縱認被告己○○、乙○○、丙○○之被繼承人王大水與原
      告之被繼承人林蘭芽間存有使用借貸關係，則原告亦依民
      法第472條第1項第4款之規定，終止上開土地之使用借貸
      契約，故被告等人應返還原告上開系爭土地。
（四）被告Ｌ○○未能舉證證明與原告有租賃關係存在。
參、被告方面：
一、被告己○○、乙○○答辯：
（一）被告己○○、乙○○目前占有使用的部分為系爭土地編號
      1、5部分。
（二）原告父親林蘭芽請被告己○○、乙○○父親王大水管理土
      地已40多年，有想將系爭土地返還原告，但請求給予3年
      時間。又同段1103號地號土地上雖無房子，但也希望3年
      後一併返還原告。
二、被告丙○○答辯：
（一）否認原告提出之同意書之真正。
（二）原告並未辦理繼承登記，尚非屬土地所有權人，不得主張
      物上請求權。
（三）系爭10號房屋係被告之父親王大水僱工興建，依法原始取
      得所有權，原告以無權占有請求被告遷讓房屋，為無理由
      。
（四）王大水受林蘭芽僱用在系爭土地上種菜及看顧產業，林蘭
      芽同意讓王大水使用系爭土地並建蓋房屋，王大水係基於
      使用借貸關係而興建地上物，並非無權占有。
（五）綜上，聲明：（一）原告之訴及假執行之聲請均駁回。（
      二）如受不利判決，願供擔保請准免為假執行。
三、被告Ｌ○○答辯：
（一）系爭4號房屋係由被告Ｌ○○以拆除舊屋之材料並出資興
      建，是被告Ｌ○○為系爭房屋之所有權人。原告主張該屋
      由原告方面起造，原告應負舉證責任。至於稅籍資料不能
      證明房屋是由何人起造的。
（二）原告主張系爭4號房屋原為其被繼承人林蘭芽所有，應屬
      繼承人全體所公同共有之財產。原告起訴，應得全體共有
      人同意。
（三）被告Ｌ○○對系爭土地有租賃關係存在。
（四）綜上，聲明：（一）原告之訴及假執行之聲請均駁回。（
      二）如受不利判決，願供擔保請准免為假執行。
四、被告戊○○、丁○○、庚○○、甲○○、己○○未於言詞辯
    論期日到場，亦未提出書狀，作何聲明或陳述。
肆、兩造不爭執之事實：
一、系爭土地及同段1103地號土地之所有權人原為訴外人林蘭芽
    ，林蘭芽於66年1月25日死亡，其繼承人即原告29人迄未辦
    理繼承登記，是上開2筆土地應為原告公同共有。
二、坐落系爭土地如附圖所示編號1，面積：0.0130公頃，及其
    上系爭10號房屋現為被告己○○、乙○○、丙○○、Ａ○○
    、戊○○、丁○○、庚○○、甲○○占有使用。
三、系爭土地如附圖編號5，面積：0.2059公頃現為被告己○○
    、乙○○、丙○○占有使用。
四、坐落系爭土地如附圖所示編號2，面積：0.0112公頃、編號3
    ，面積：0.0042公頃、編號4，面積：0.0312公頃，及編號4
    上系爭4號房屋現為被告Ｌ○○占有使用。
伍、得心證之理由：
一、先位聲明部分：
（一）按繼承人有數人時，在分割遺產前，各繼承人對於遺產全
      部為公同共有，民法第1151條定有明文。查系爭土地登記
      所有權人為林蘭芽之事實，有土地登記謄本1份在卷可稽
      （詳本審卷一第12頁）。又林蘭芽於66年1月25日死亡，
      其繼承人均未拋棄或限定繼承之情，有本院查詢簡答表可
      查（詳本審卷一第130頁）。而原告係林蘭芽之繼承情形
      如下：林蘭芽有子林光烈、林光前、林光閭、卯○○、寅
      ○○、張林瓊瑛、林瓊瑰、梁黃○○。而林光烈於77年11
      月18日死亡，有繼承人即妻宙○○○及子酉○○、未○○
      、丑○○、戌○○、壬○○、宇○○繼承；林光前於46年
      12月1日死亡，有繼承人即子申○○、玄○、張天○○繼
      承；林光閭於91年3月1日死亡，有繼承人即妻午○○○及
      其子子○○、癸○○、巳○○、辰○○、亥○○；由四男
      卯○○繼承；張林瓊瑛於36年11月28日死亡，有繼承人即
      子Ｅ○○、Ｂ○○、Ｃ○○、Ｄ○○、Ｈ○○、Ｆ○○、
      Ｇ○○繼承；林瓊瑰於93年6月30日死亡，有繼承人即夫
      Ｋ○○及其子Ｊ○○、Ｉ○○繼承，有繼承系統表及戶籍
      謄本在卷可稽。再原告均委任訴訟代理人盧世欽律師之事
      實，亦有委任狀可查（子○○詳本審卷二第179頁、酉○○詳本審卷二第252頁、未○○詳本審卷二第168頁、宙○○○詳本審卷二第167頁、丑○○詳本審卷二第166頁、戌
      ○○詳本審卷二第191頁、壬○○詳本審卷二第164頁、宇
      ○○詳本審卷二第165頁、申○○詳本審卷二第172頁、玄
      ○詳本審卷二第173頁、天○○（卷2、171頁）午○○○
      本審卷二第178頁、癸○○詳本審卷二第187頁、巳○○詳
      本審卷二第175頁、辰○○詳本審卷二第176頁、亥○○詳
      本審卷二第174頁、卯○○詳本審卷二第186頁、寅○○詳
      本審卷二第177頁、Ｈ○○詳本審卷二第184頁、Ｆ○○詳
      本審卷二第189頁、Ｇ○○詳本審卷二第183頁、Ｅ○○詳
      本審卷二第182頁、Ｂ○○詳本審卷二第188頁、Ｃ○○詳
      本審卷二第185頁、Ｄ○○詳本審卷二第169頁、Ｋ○○詳
      本審卷二第181頁、Ｉ○○詳本審卷二第170頁、Ｊ○○詳
      本審卷二第190頁、黃○○詳本審卷二第180頁）。依前揭
      說明，系爭土地雖未為繼承登繼，惟該土地應為原告公同
      共有。至於被告丙○○辯稱：依民法第758條規定，不動
      產所有權以登記為要件，原告於完成系爭土地繼承登記前
      ，尚非土地所有權，故不得主張物上請求權云云。惟按因
      繼承，於登記前已取得不動產物權者，非經登記，不得處
      分其物權，民法第759條亦有明定，是原告既為林蘭芽之
      繼承人，自於繼承登記前已取得不動產物權，僅不得處分
      而已。是被告丙○○所辯，容有誤會。
（二）按當事人主張有利於己之事實者，就其事實有舉證之責任
      ，民事訴訟法第277條前段定有明文。原告主張坐落系爭1
      0號房屋為林蘭芽所留，故為原告公同共有云云。經查系
      爭10號房屋係訴外人王大水僱工興建之事實，業據證人郭
      義雄證稱：於20年前，曾幫被告己○○、乙○○之父親王
      大水換屋瓦、修理牆壁，牆壁有倒過，西邊有蓋新的牆壁
      ，當時原本的房屋已經損壞等語（詳本審卷一第277頁）
      明確，且系爭10號房屋牆壁為磚造、石棉瓦房屋之事實，
      業據本院勘驗屬實，製有勘驗筆錄可稽（詳本審卷一第50
      頁反面），又該屋牆壁外部塗有水泥，屋頂為石棉瓦之事
      實，亦有被告丙○○提出相片2幀可稽（詳本審卷一第128
      頁），足證系爭10號房屋應係訴外人王大水僱工所興建。
      至原告僅以該房屋有風化紅磚、竹編石灰壁，穿斗式樑架
      、屋架，未提出證據證明該屋確為清末民初之建物，尚不
      足採。而被告乙○○、丙○○、Ａ○○、戊○○、丁○○
      、庚○○、甲○○、己○○係王大水之繼承人，則系爭10
      號建物應為被告乙○○、丙○○、Ａ○○、戊○○、丁○○、庚○○、甲○○、己○○公同共有。
（三）原告主張系爭4號房屋係原告公同共有，被告Ｌ○○則辯
      稱：該建物係其僱工所建，其原始取得所有權云云。經查
      原告未能提出證據證明系爭4號房屋為原告公同共有。而
      證人地○○證稱：系爭4號房屋係Ｌ○○之父謝臨僱工所
      蓋的，因常去Ｌ○○家，故知道此事等語，又稱：係於八
      七水災後僱工所建，建材是由謝臨在嘉義縣新港鄉板頭村
      之舊屋取得等語（詳本審卷二第24、25頁）。另證人即被
      告Ｌ○○之堂弟Ｍ○○亦證稱：系爭10號房屋是八七水災
      後，將舊屋的建材搬至系爭土地上所搭建，是謝臨（誤載
      為Ｌ○○）在世時蓋的等語（詳本審卷二第25頁），足證
      系爭4號房屋應為謝臨所建，謝臨取得原始所有權，而非
      被告Ｌ○○。另證人辛○證稱：Ｌ○○曾找其蓋房子，當
      時已經有房子，只是去搭建後面一小部分，好像要放東西
      ，是磚造的等語（詳本審卷二第42頁），足證當時已有建
      物存在，而辛○所建之磚造物，僅係要放置物品之用之事
      實。至於辛○所建之磚造物，是否具不動產特性，尚屬不
      明，自難認定係獨立之不動產，而認被告Ｌ○○取得該部
      分所有權。惟被告Ｌ○○係謝臨之繼承人，其因繼承而取
      得系爭4號房屋所有權，應堪認定。
（四）綜上所述，系爭10號、4號房屋之所有權既非原告所有，
      原告自不得本於物上請求權，請求被告返還。又原告此部
      分假執行之聲請亦失所依附，應併予駁回。
二、備位聲明部分：
（一）先位之訴無理由，備位之訴之停止條件因而成就，本院自
      須就備位之訴部分加以論斷，合先敘明。
（二）原告主張因王大水無屋可居，林蘭芽將房屋借給王大水等
      語，核與被告丙○○所陳系爭土地係林蘭芽借予王大水，
      並提出臺灣電力公司電費收據及臺灣省自來水股份有限公
      司水費收據各2份有證（詳本審卷一第281頁反面）相符，
      足證林蘭芽確將系爭土地借予王大水使用。次按借用人死
      亡者，貸與人得終止契約，民法第472條第4款定有明文。
      再查王大水業已死亡，則原告自得終止借用契約。而原告
      於92年9月26日以存證信函對被告乙○○、丙○○、Ａ○○、戊○○、丁○○、庚○○、甲○○、己○○為上開終
      止使用借貸關係之意思表示，有相關存證信函及回執可稽
      （詳本審卷二第54頁至61頁）。則依前開說明，被告乙○○、丙○○、Ａ○○、戊○○、丁○○、庚○○、甲○○
      、己○○即負有返還系爭土地之義務。
（三）按所有人對於無權占有或侵奪其所有物者，得請求返還之
      。對於妨害其所有權者，得請求除去之。有妨害其所有權
      之虞者，得請求防止之，民法第767條定有明文。查被告
      乙○○、丙○○、Ａ○○、戊○○、丁○○、庚○○、甲○○、己○○所有系爭10號房屋所坐落之系爭土地係原告
      公同共有，另王大水在系爭土地上建有系爭10號房屋，而
      該房屋為被告乙○○、丙○○、Ａ○○、戊○○、丁○○
      、庚○○、甲○○、己○○所有之情，已如前述。原告依
      民法第767條規定，請求拆屋還地，自屬合法，應予准許
      。
（四）又按稱租賃者，謂當事人約定，一方以物租與他方使用收
      益，他方支付租金之契約，民法第421條第1項定有明文。
      原告主張系爭土地編號2、3、4部分係其所有，依所有物
      返還請求權請求被告Ｌ○○應將系爭4號房屋拆除，並返
      還系爭土地如附圖所示編號2、3、4部分等語。被告Ｌ○○則辯稱有租賃關係存在云云。查被告Ｌ○○主張就原告
      所有系爭土地編號2、3、4部分，有租賃關係存在，則被
      告Ｌ○○自應就租賃關係存在負舉證責任，惟其迄於言詞
      辯論終結前，未能舉證以實其說，是其所辯應不足採。而
      原告既為系爭土地所有權人，其依所有物返還請求權之法
      律關係，請求被告Ｌ○○將坐落系爭土地上之系爭4號房
      屋拆除，並返還系爭土地編號2、3、4部分，為有理由。
（五）綜上所述，原告請求：（一）被告己○○、乙○○、丙○○、Ａ○○、戊○○、丁○○、庚○○、甲○○應將坐落
      系爭土地上未保存登記之系爭10號房屋（即附圖編號1，
      面積：0.001 30公頃，磚及石棉瓦造平房）拆除並將上開
      房屋所坐落之基地土地返還與原告子○○、宙○○○、午
      ○○○、卯○○、寅○○、申○○、玄○、張天○○、酉
      ○○、未○○、丑○○、戌○○、壬○○、宇○○、癸○○、巳○○、辰○○、亥○○。（二）被告己○○、乙○○、丙○○應將系爭土地如附圖編號5，面積：0.2059公
      頃，騰空回復原狀返還原告子○○、宙○○○、午○○○
      、卯○○、寅○○、申○○、玄○、張天○○、酉○○、
      未○○、丑○○、戌○○、壬○○、宇○○、癸○○、巳
      ○○、辰○○、亥○○。（三）被告Ｌ○○應將系爭土地
      上未保存登記之系爭4號房屋（即附圖編號2、3斜線部分
      ，面積各為：0.0112公頃、0.0042公頃之磚瓦造平房、木
      造涼棚）拆除並將系爭土地如附圖編號4部分，面積：
      0.0312公頃，返還與原告子○○、宙○○○、午○○○、
      卯○○、寅○○、申○○、玄○、張天○○、酉○○、未
      ○○、丑○○、戌○○、壬○○、宇○○、癸○○、巳○○、辰○○、亥○○為有理由，應予准許。
三、從而，原告先位之訴請求：（一）被告己○○、乙○○、丙○○、Ａ○○、戊○○、丁○○、庚○○、甲○○應將系爭
    10號房屋遷讓返還與原告。（二）被告己○○、乙○○、丙○○應將坐落系爭土地上如附圖編號5，面積：0.2059公頃
    土地騰空回復原狀返還原告子○○、宙○○○、午○○○、
    卯○○、寅○○、申○○、玄○、張天○○、酉○○、未○○、丑○○、戌○○、壬○○、宇○○、癸○○、巳○○、
    辰○○、亥○○。（三）被告Ｌ○○應將系爭4號房屋遷讓
    返還與原告。被告Ｌ○○並應將系爭土地如附圖編號4部分
    ，面積：0.0312公頃，返還與原告子○○、宙○○○、午○○○、卯○○、寅○○、申○○、玄○、張天○○、酉○○
    、未○○、丑○○、戌○○、壬○○、宇○○、癸○○、巳
    ○○、辰○○、亥○○，因系爭10號房屋及系爭4號房屋非
    原告所有，而無理由，不應准許。另原告備位之訴，依所有
    物返還請求權，請求（一）被告己○○、乙○○、丙○○、
    Ａ○○、戊○○、丁○○、庚○○、甲○○應將系爭10號房
    屋拆除，並將上開房屋所坐落之土地，即如附圖所示編號1
    ，面積：0.0130公頃返還與原告子○○、宙○○○、午○○○、卯○○、寅○○、申○○、玄○、張天○○、酉○○、
    未○○、丑○○、戌○○、壬○○、宇○○、癸○○、巳○○、辰○○、亥○○。（二）被告己○○、乙○○、丙○○
    應將系爭土地如附圖編號5，面積：0.2059公頃，騰空回復
    原狀返還原告子○○、宙○○○、午○○○、卯○○、寅○○、申○○、玄○、張天○○、酉○○、未○○、丑○○、
    戌○○、壬○○、宇○○、癸○○、巳○○、辰○○、亥○○。（三）被告Ｌ○○應將系爭4號房屋拆除，並將系爭土
    地附圖所示編號2，面積：0.0112公頃、編號3，面積：0.00
    42公頃、編號4，面積：0.0312公頃返還與原告子○○、宙
    ○○○、午○○○、卯○○、寅○○、申○○、玄○、張天
    ○○、酉○○、未○○、丑○○、戌○○、壬○○、宇○○
    、癸○○、巳○○、辰○○、亥○○，為有理由，應予准許
    。
陸、又本判決就原告勝訴部分，原告陳明願供擔保，請求宣告假
    執行；被告丙○○、Ｌ○○陳明願供擔保，請免為假執行。
    因分別酌定相當擔保金額准許之。敗訴部分原告假執行之聲
    請失所附麗，應併予駁回。
柒、本案判決事實已臻明確，兩造其餘攻擊防禦方法即不一一予
    以審酌，併此敘明。
捌、訴訟費用裁判之依據：民事訴訟法第85條第1項、第79條但
    書。
中　　華　　民　　國　　94　　年　　5 　　月　　24　　日
                  臺灣嘉義地方法院民事第二庭
                  　　法　官　張育彰
右為正本係照原本作成
如對本判決上訴須於判決送達後20日內向本院提出上訴狀
中　　華　　民　　國　　94　　年　　5 　　月　　24　　日
                  　　書記官  黃郁萍
附表：
┌──┬───┬────────┬──────────┐
│編號│被告  │應遷讓騰空之物品│所占用地點          │
├──┼───┼────────┼──────────┤
│一  │乙○○│資源回收垃圾及其│公園段第1101、1103地│
│    │      │他地上物        │號土地              │
├──┼───┼────────┼──────────┤
│二  │丙○○│竹木及其他地上物│公園段1101地號土地  │
└──┴───┴────────┴──────────┘
